臺灣高雄地方法院刑事判決　　　　　　　96年度訴字第2340號
公　訴　人　臺灣高雄地方法院檢察署檢察官
被　　　告　丙○○
指定辯護人　陳劍英律師
被　　　告　乙○○
上列被告因殺人未遂等案件，經檢察官提起公訴（96年度偵字第
7177號），本院判決如下：
    主  文
丙○○犯恐嚇危害安全罪，處拘役伍拾玖日，如易科罰金，以新
臺幣壹仟元折算壹日。減為拘役貳拾玖日，如易科罰金，以新臺
幣壹仟元折算壹日。被訴殺人未遂部分公訴不受理。
乙○○被訴恐嚇危害安全部分無罪。被訴毀損部分公訴不受理。
    事  實
一、丙○○與乙○○為朋友。乙○○於民國95年12月2 日晚上10
    時10分許，騎乘牌照號碼YDH-026 號重型機車搭載丙○○，
    行經高雄市前鎮區○○○路及和平路交岔口時，適己○○駕
    駛丁○○所有牌照號碼2865-DH 號自小客車搭載丁○○及黃
    海瑞亦途經該處。雙方因行車轉彎及按鳴喇叭等糾紛，乙○○與丙○○心生不悅，即騎乘上開機車自後追趕，並在一心
    一路202 巷口前將該自小客車攔下，乙○○基於毀損之犯意
    ，手持安全帽損壞該自小客車之車身及晴雨窗（毀損部分另
    為不受理之判決），丙○○則基於傷害之犯意，於己○○未
    下車而車窗玻璃搖下一半之時，持機車大鎖自窗外毆擊己○○之頭手部位，己○○迅而以手抵擋，嗣為防衛自己並下車
    與丙○○互毆，致己○○左側顴骨骨折、左手第三指及右手
    臂挫傷（傷害部分另為不受理之判決）。嗣警方據報到場處
    理，並將乙○○、丙○○、己○○及丁○○等人帶回一心路
    派出所，丙○○另基於恐嚇之犯意，對己○○及丁○○恫稱
    ：「我們還年輕，關出來要給你們好看」等加害生命、身體
    之事恐嚇己○○及丁○○，致其等心生畏懼而生危害於安全
    。
二、案經己○○、丁○○訴由高雄市政府警察局前鎮分局報告臺
    灣高雄地方法院檢察署檢察官偵查起訴。
    理  由
壹、有罪部分：
一、按被告以外之人於審判外之言詞或書面陳述，除法律有規定
    者外，不得作為證據；又被告以外之人於審判外之陳述，雖
    不符刑事訴訟法第159 條之1 至第159 條之4 之規定，而經
    當事人於審判程序同意作為證據，法院審酌該言詞陳述或書
    面陳述作成時之情況，認為適當者，亦得為證據，刑事訴訟
    法第159 條第1 項、第159 條之5 第1 項分別定有明文。本
    件檢察官、被告及辯護人於審判程序時，就本判決所引用各
    項傳聞證據，均明示同意有證據能力（見本院卷第57頁），
    本院審酌各該證據並非違法取得，與待證事項具關聯性，為
    認定犯罪事實存否所必要，認以之作為證據係屬適當，依刑
    事訴訟法第159 條之 5第1 項規定，俱得為本案之證據。
二、被告丙○○於本院審理時，固坦承有向己○○與丁○○為上
    開恐嚇言語之事實，惟否認有何恐嚇之犯行，辯稱：當時只
    是說氣話而已。經查：被告丙○○以上開言語加之丁○○及
    己○○二人一情，業據證人丁○○、己○○二人到庭證述明
    確。而本件被告丙○○僅因行車糾紛之細故，即出手傷人（
    不成立殺人未遂，詳後述），並於夜間時分，在公眾出入之
    馬路旁公然為之，以當時雙方出手衝突之景況而言，情緒、
    心理均屬緊張狀態，應不難想像。何況己○○、丁○○均年
    約半百，被告丙○○則值壯盛，並有同行之被告乙○○在場
    ，如謂被害人內心因而揪緊恐慌，自無違常情。嗣後其等隨
    同警方到派出所，因和解不成，被告丙○○即以上開言語逞
    勝，該出言恐嚇之場所雖在派出所，當下係警方掌控之中，
    但被告丙○○以上開日後危害之言語相加，警方本不可能隨
    侍在側，且雙方甫因上開衝突結束，和解不成，他日再起爭
    端，暗箭難防，豈能令人不生危懼之心？此由證人即當時在
    派出所處理之員警到庭結證「丙○○口出惡言時，被害人有
    希望我幫助他們，我就是盡量隔開他們，被害人並有說要我
    保護他們的安全」等語（見本院卷第80頁背面），可得佐證
    。足見己○○與丁○○確因被告丙○○上開恐嚇言語而心生
    畏懼，被告丙○○辯稱係單純說氣話云云，自無解於該犯行
    之成立，其辯解不足採取。本案事證明確，被告丙○○之犯
    行，堪以認定，應依法論科。
三、核被告丙○○所為，係犯刑法第305 條之恐嚇危害安全罪。
    被告丙○○以一行為恐嚇丁○○及己○○二人，為想像競合
    犯，應依刑法第55條之規定從一重罪處斷。審酌被告丙○○
    僅因細故，即出手傷害他人，並於警局受詢時，出言恐嚇被
    害人二人，使其等心生畏懼，年輕氣盛，殊非可取，惟其犯
    罪後初未吐實，終能坦承確有惡言相向，並經本院調解後與
    被害人達成和解，賠償所受損害，又其未有不良前科紀錄，
    有臺灣高等法院被告前案紀錄表1 份附卷可查，被害人二人
    均當庭表示請求法院從輕處理，給予自新機會等一切情狀，
    就刑罰選擇上，宣科拘役之刑，並考量被告丙○○全般犯行
    ，無懼刑責，公然出手之情，量處如主文所示之刑，並諭知
    易科罰金之折算標準。又被告犯罪後，中華民國九十六年罪
    犯減刑條例業於96年6 月15日修正公布，並自同年7 月16日
    起施行。本件被告犯罪之時點係在96年4 月24日減刑基準日
    之前，且所犯罪核與該條例第2 條第1 項之規定相符，復無
    同條例第3 條限制減刑之除外情形，爰依該條例第2 條第1
    項第3 款規定，減其宣告刑期二分之一，並諭知易科罰金之
    折算標準，以資懲儆。
貳、無罪部分：
一、公訴意旨略以：被告乙○○因上開行車糾紛，經警到場處理
    並與被害人己○○、丁○○至警局時，與被告丙○○共同基
    於恐嚇危害安全之犯意，對己○○及丁○○恫稱「我們還年
    輕，關出來要給你們好看」等加害生命、身體之事恐嚇上開
    二人，使其等心生畏懼，因認被告乙○○亦共同涉有恐嚇危
    害安全之罪嫌。
二、按犯罪事實應依證據認定之，無證據不得認定犯罪事實，刑
    事訴訟法第154 條第2 項定有明文。查證人己○○及丁○○
    固均於警詢時證稱「『他們』在派出所內恐嚇我們，說『要
    給你們好看』、『關出來要給你們好看』，使我們心生畏懼
    」等語，所為指證，似包括被告乙○○及丙○○二人，惟究
    係被告何人為該恐嚇言語？抑先後或同時為該恐嚇之語？尚
    非明確。按本件雙方因行車而起糾紛，互有多人在場，某方
    一人所為不利他方之言行，易遭對方認係沆瀣一氣，應共同
    負責，乃人之常情。惟刑法共同正犯，欲令多數行為人就某
    犯罪行為共同負責，須以該多數行為人有犯意之聯絡與行為
    之分擔為其成立要件，如此部分事實缺乏相當證據以資證明
    ，單獨一人所為之犯罪行為，縱同屬一方並且在場之人，亦
    不能遽以共同正犯論處。
三、如上所述，證人丁○○及己○○均經傳喚到庭，並明確指稱
    僅有被告丙○○為上開恐嚇言語，且丁○○另稱「那個比較
    高的（指被告乙○○）有跟我們道歉要和解，說這樣就算了
    ，可是那個矮的（指被告丙○○）說為何要道歉，且很兇對
    我說『你們年歲多了，我們被關你們也要被關，以後你們死
    在墳墓裡面，你們家人也會怎樣』大約這個意思，就是要我
    們注意一點，不會讓我們太好過」等語（見本院卷第89頁）
    ，另證人即處理警員劉峰志亦到庭證稱當時只有被告丙○○
    與他方爭執，被告乙○○與其在一旁規勸有事好好說等語（
    見本院卷第80頁），足認被告乙○○並無向該二人出言恐嚇
    ，且既表示歉意，又希望和解，自無同時另與被告丙○○有
    共同犯意聯絡之可言。是本件被告乙○○被訴共同恐嚇危害
    安全部分，其犯罪應屬不能證明，依法自應為無罪之諭知。
參、不受理部分：
一、公訴意旨另認：被告丙○○與被告乙○○於上揭時、地與己○○等人發生糾紛後，被告乙○○基於毀損之犯意，手持安
    全帽損壞該自小客車之車身及晴雨窗，被告丙○○則基於縱
    發生死亡結果，仍不違背其本意之殺人犯意，於己○○未下
    車而車窗玻璃搖下一半之時，持機車大鎖敲打己○○之頭手
    部位，致己○○左側顴骨骨折、左手第三指及右手臂挫傷。
    因認被告丙○○涉有刑法第271 條第2 項、第1 項之殺人未
    遂罪嫌，被告乙○○則涉有刑法第354 條之毀損罪嫌。
二、按殺人與傷害之區別，應殺意之有無為斷，即行為人於下手
    時有無決意取被害人生命為準，至於被害人受傷處是否致命
    部位，及傷痕多寡、輕重為何等，亦僅得供審判者心證之參
    考，究不能據為絕對之標準；又被害人受傷之程度，被害人
    受傷處所是否為致命部位，及傷痕多寡，輕重如何，僅足供
    認定有無殺意之參考，究不能據為區別殺人未遂與傷害之絕
    對標準，故不能僅因被害人受傷之位置係屬人體要害處，即
    認定加害人自始即有殺害被害人之犯意（最高法院20年非字
    第104 號判例意旨、同院90年度台上字第1897號判決意旨參
    照）。
三、本件被告丙○○與己○○因行車糾紛而起爭執，嗣當街出手
    互為毆擊，致己○○臉部左側顴骨骨折、左手第三指及右手
    臂挫傷，依其傷勢觀之，係以臉部傷勢為相對嚴重。然依證
    人即到場處理警員顏德載到庭證稱「當時己○○左側臉頰有
    流一點點血，他的血塊大約有十元硬幣大小左右」等語（見
    本院卷83頁及背面），足見該顴骨骨折情形尚非甚為嚴重。
    以被告丙○○當時手持機車大鎖，質地堅硬且頗有重量，如
    頓起殺心，意在取命，猝然出手，被害人恐不能防，縱可脫
    身，傷勢諒非這般輕微。且被告丙○○本身未受何明顯傷害
    ，加以被告丙○○一方尚有被告乙○○助勢，被害人己○○
    另有黃海瑞在場幫靠，如被告丙○○以殺人之態勢，意欲積
    極奪命，雙方身體必有相當傷害。然觀被害人己○○傷勢非
    重，被告丙○○亦無明顯外傷，可見當時氣憤難平，驟然衝
    突，但雙方出手均知節制，景況並非甚為激烈，應可認定。
    準此以言，雖己○○臉部有傷，亦難認被告丙○○具有殺人
    取命之動機及犯意。再者，戊○○○○證稱當時雙方到派出
    所後，均表示有意和解，乃事後和解不成而提告，復參酌被
    害人己○○於警詢時明白指訴被告之犯行為刑法傷害及恐嚇
    之罪（參見95年12月22日己○○警詢筆錄），可見即被害人
    本身亦不認為被告丙○○出手毆擊之行為有取其性命之意。
四、綜上論證，被告丙○○與被害人素無仇隙，初無殺人動機，
    其持機車大鎖或徒手毆擊被害人己○○，尚非猝然猛力為之
    ，亦無持續積極性之攻擊行為，被害人亦無性命遭脅之感受
    ，難以認定確有殺人之直接或間接犯意，應不成立殺人未遂
    之罪，公訴意旨認被告丙○○涉有殺人未遂之犯行，尚有未
    洽，至其傷害之犯行，事證明確，自堪認定。
五、茲按告訴乃論之罪，告訴人於第一審辯論終結前，得撤回其
    告訴；告訴乃論之罪，其告訴經撤回者，應諭知不受理之判
    決，刑事訴訟法第238 條第1 項、第303 條第3 款分別定有
    明文。本件被告丙○○所涉傷害之罪，及被告乙○○所涉毀
    損之罪，依刑法第287 條前段、第357 條之規定，均須告訴
    乃論。茲據告訴人己○○、丁○○於96年9 月26日與被告二
    人達成和解，並具狀撤回其傷害及毀損之告訴，有本院調解
    程序筆錄及刑事撤回告訴狀各1 份在卷可稽，揆諸前開說明
    ，上開二罪，均應諭知不受理之判決。
據上論斷，應依刑事訴訟法刑事訴訟法第303 條第3 款、第299
條第1 項前段、第301 條第1 項，刑法第305 條、第55條、第41
條第1 項前段，刑法施行法第1 條之1 ，中華民國九十六年罪犯
減刑條例第2 條第1 項第3 款、第7 條，判決如主文。
本案經檢察官甲○○到庭執行職務。
中　　華　　民　　國　　96　　年　　10　　月　　25　　日
                  刑事第五庭  審判長法  官  黃建榮
                                    法  官  蘇揚旭
                                    法　官  李嘉益
以上正本證明與原本無異。
如不服本判決應於收受本判決後10日內向本院提出上訴書狀，並
應敘述具體理由，如未敘述上訴理由者，應於上訴期間屆滿後20
日內補提理由書狀於本院（均須按他造當事人之人數附繕本）「
切勿逕送上級法院」。
中　　華　　民　　國　　96　　年　　10　　月　　25　　日
　　　　　　　　　　　　　　　　 　 書記官  郭南宏
附錄本案論罪法條全文：
中華民國刑法第305條
（恐嚇危害安全罪）
以加害生命、身體、自由、名譽、財產之事，恐嚇他人致生危害於安全者
，處 2 年以下有期徒刑、拘役或 3 百元以下罰金。
